臺灣高等法院刑事判決　　　　　　　　96年度上訴字第4030號
上　訴　人　臺灣新竹地方法院檢察署檢察官
被　　　告　甲○○
　　　　　　　　　　　35弄1號5樓之5
上列上訴人因被告偽造文書等案件，不服臺灣新竹地方法院96年
度訴字第336號，中華民國96年8月14日第一審判決（起訴案號：
臺灣新竹地方法院檢察署96年度偵字第1936號），提起上訴，本
院判決如下：
    主  文
上訴駁回。
    事  實
一、甲○○明知姓名、年籍不詳綽號「阿偉」（由臺灣新竹地方
    法院檢察署檢察官另案偵查中）之成年男子所交付乙○○之
    兆豐國際商業銀行竹科新安分行（下稱兆豐銀行竹科新安分
    行）存摺來源顯然有異，該存摺若非竊取即詐騙得來之贓物
    ，竟與「阿偉」基於意圖不法所有之犯意聯絡，由甲○○戴
    上假髮、眼鏡及換穿新購置之衣服、裙子，以逃避監視錄影
    之辨識，並與「阿偉」共乘一部車號不詳之車輛，由甲○○
    獨自在兆豐銀行竹科新安分行外下車，攜帶上開乙○○失竊
    之存摺及由不詳人士盜蓋乙○○印鑑章於上之「新台幣存摺
    類存款取款憑條」（下稱取款憑條），於民國96年2月8日9
    時9分56秒步行進入新竹市科學工業園區○○路1號兆豐銀行
    竹科新安分行7號櫃臺，在上填寫領款新臺幣（下同）90萬
    元，對該分行承辦人提出偽造之取款憑條而行使，致該分行
    承辦人陷於錯誤，而交付90萬元，甲○○並欲繼續冒領95萬
    元，並提出已填寫好95萬元金額及蓋上乙○○印鑑章之取款
    憑條向銀行員行使，惟因銀行人員要求提出證件，甲○○始
    作罷未再提領得手，均足生損害於乙○○及該分行受有存款
    遭冒領之損害及危險。甲○○領得90萬元返回「阿偉」所乘
    之車輛上，並收受「阿偉」所交付1萬元。嗣經乙○○提領
    存款時發現被冒領報警，經警循線發現盜領者為甲○○，於
    同年3月19日下午3時30分許，在新竹市○○路87號3樓之1拘
    提甲○○到案查獲，並扣得該假髮一頂、眼鏡一副，衣服及
    裙子則已由甲○○丟棄。
二、案經乙○○訴由保安警察第二總隊第三大隊第一中隊報請臺
    灣新竹地方法院檢察署檢察官偵查起訴。
    理  由
一、訊據被告甲○○對於前揭事實坦承不諱，且告訴人乙○○於
    96 年2月8日發現其上揭銀行帳戶之存摺遺失，但該帳戶之
    印鑑章並未遺失，並於96年2月9日上午9時發現其帳戶內短
    少90萬元後報警等情，業經告訴人乙○○於警詢、偵查均證
    述明確。又被告於上揭時間在兆豐銀行竹科新安分行持告訴
    人上揭帳戶存摺提領90萬元，後欲再提領95萬元，因銀行員
    要求出示證件而作罷等情，亦經該銀行員即證人林慧萍於警
    詢中證述明確，並有該取款憑條影本1紙可按。告訴人乙○
    ○上揭帳戶確於96年2月8日遭提領90萬元等情，亦有兆豐銀
    行竹科新安分行客戶歷史檔交易明細查詢表1紙可憑。又被
    告持以向兆豐銀行竹科新安分行行使之取款憑條上告訴人之
    印鑑印文與告訴人未遺失之印鑑所該之印文相符等情，亦有
    內政部警政署刑事警察局96年3月23日刑鑑字第960042768號
    鑑定書1件可稽。被告收受「阿偉」所交付非「阿偉」名義
    所有之告訴人乙○○之上揭兆豐銀行之存摺及蓋上印鑑章之
    取款憑條，又於提領款項前刻意換穿衣裙、眼鏡及假髮，且
    於欲再提領95萬元時經銀行行員要求出具身分證件時，即未
    再領取該筆95萬元存款等情以觀，如該筆存款提領係合法，
    為何「阿偉」不自行領取？且被告於警詢、偵查中，亦供稱
    「阿偉」係其客戶，其並不知其姓名、年籍，則顯然被告與
    「阿偉」並不熟識，豈可能要求被告代為領取90萬元、95萬
    元共計185萬元之鉅款現金？顯然被告主觀上應知情「阿偉
    」之人所交付之告訴人存摺來源有異，該蓋上印鑑章之取款
    憑條應為偽造，而為盜領告訴人之存款等情，應可認定。被
    告上揭所填寫並行使之盜蓋有告訴人印鑑章之取款憑條，客
    觀上足以使兆豐銀行行員誤認，告訴人確有提領存款之真意
    ，且實際上因此交付被告90萬元，是該偽造之取款憑條自足
    生損害於告訴人及兆豐銀行甚明。復有扣案之假髮1頂、眼
    鏡1副可證，本件事證明確，被告犯行堪以認定。
二、核被告所為係犯刑法第349條第1項收受贓物罪、同法第216
    條、第210條之行使偽造私文書罪及同法第339條第1項詐欺
    取財既遂罪（原起訴書漏未記載刑法第339條第1項，業經公
    訴人於原審當庭補正）。被告就上揭行使偽造私文書及詐欺
    取財既遂犯行與姓名、年籍不詳綽號「阿偉」之成年男子間
    ，有犯意聯絡及行為分擔，為共同正犯。被告上揭2次行使
    偽造之取款憑條詐領告訴人上揭戶頭存款之行為，第2次雖
    未得手，惟時間密接、在同一地點，且詐領手法相同，侵害
    均為告訴人及銀行之財產法益所為，應均論以行使偽造私文
    書及詐欺取財既遂罪一罪。被告以一行為涉犯上揭收受贓物
    、行使偽造私文書及詐欺取財罪，應從一重之行使偽造私文
    書罪論處。原起訴書所載偽造印文部分，業經公訴人於原審
    準備程序中當庭更正為盜用印文。本件被告犯罪時間為96年
    2月8日，係在96年4月24日以前，符合中華民國九十六年罪
    犯減刑條例第2條第1項第3款規定，且無該條例第3條規定不
    予減刑之情形，爰減其刑期二分之一，並依同條例第9條之
    規定諭知易科罰金之折算標準。又被告以外之人於審判外之
    陳述，雖不符前四條之規定，而經當事人於審判程序同意作
    為證據，法院審酌該言詞陳述或書面陳述作成時之情況，認
    為適當者，亦得為證據。當事人、代理人或辯護人於法院調
    查證據時，知有第一百五十九條第一項不得為證據之情形，
    而未於言詞辯論終結前聲明異議者，視為有前項之同意，刑
    事訴訟法第159條之5定有明文，查本案判決所引用之前揭事
    證，被告及檢察官均表示同意上開證據資料有證據能力，審
    酌上開證據資料製作時之情況，尚查無違法不當及證明力明
    顯過低之瑕疵，以之作為證據應屬適當，故揆諸前開法律規
    定與說明，爰逕依刑事訴訟法第159條之5第1項規定，認上
    開證據資料均例外有證據能力。
三、原審以被告犯行明確，適用刑法第28條、第216條、第210
    條、第339條第1項、第349條第1項、第55條、第41條第1項
    前段，中華民國九十六年罪犯減刑條例第2條第1項第3款、
    第7條、第9條之規定，並審酌被告貪圖「阿偉」所給予之酬
    勞，而代為盜領存款之動機、造成告訴人90萬元存款之損失
    、盜領之手段、前未曾受有期徒刑以上刑之宣告、犯罪後坦
    承犯行，並願與告訴人和解賠償，但尚未能達成民事和解等
    一切情狀，本院認公訴人具體求刑1年4月並未相當，認被告
    甲○○共同行使偽造私文書，足以生損害於他人，處有期徒
    刑捌月，減為有期徒刑肆月，如易科罰金，以新臺幣壹仟元
    折算壹日。扣案之假髮1頂、眼鏡1副，為被告用以掩飾盜領
    存款犯行所用，惟並非用以行使偽造私文書或詐欺取財犯罪
    行為本身所用，爰均不為沒收之諭知。被告持以至銀行盜領
    告訴人帳戶存款之偽造取款憑條，已經行使為上揭銀行所有
    ，非被告或其共犯所有，而其上所蓋之告訴人印鑑印文與告
    訴人未遺失之印鑑所該之印文相符等情，已如上述，是該取
    款憑條上之印文應為盜蓋而非偽造此部分起訴書中請求沒收
    應為誤載，爰均不另為沒收之諭知等，認事用法及量刑均無
    不當，經核尚屬妥適，再被告與告訴人已成立和解，有和解
    筆錄在卷可稽，公訴人以被告未賠償告訴人，應加重被告之
    量刑等上訴指摘原判決不當為無理由，應予駁回。
據上論斷，應依刑事訴訟法第368條判決如主文。
本案經檢察官丁樹蘭到庭執行職務。
中　　華　　民　　國　　96　　年　　12　　月　　25　　日
                  刑事第七庭  審判長法  官 黃麗生
                                    法  官 江國華
                                    法  官 許宗和
以上正本證明與原本無異。
如不服本判決，應於收受送達後十日內向本院提出上訴書狀，其
未敘述上訴之理由者並得於提起上訴後十日內向本院補提理由書
（均須按他造當事人之人數附繕本）。
                                    書記官 林淑貞
中　　華　　民　　國　　97　　年　 　1　　月　　2　　日
附錄本案論罪科刑法條：
中華民國刑法第216條
行使第210條至第215條之文書者，依偽造、變造文書或登載不實
事項或使登載不實事項之規定處斷。
中華民國刑法第210條
偽造、變造私文書，足以生損害於公眾或他人者，處5年以下有
期徒刑。
